【裁判字號】    92,易緝,5
【裁判日期】    920130
【裁判案由】    詐欺
【裁判全文】
臺灣屏東地方法院刑事判決                            九十二年度易緝字第五號
    公  訴  人  臺灣屏東地方法院檢察署檢察官
    被      告  甲○○
右列被告因詐欺案件，經檢察官提起公訴（八十四年度偵字第一八○八號），本院判
決如左：
    主  文
甲○○無罪。
    理  由
一、公訴意旨略如附件起訴書所載。
二、公訴人認被告甲○○涉有上開詐欺取財犯行，無非以告訴人乙○○之指訴及被告
    簽發之本票九紙為其論據；惟訊據被告甲○○堅決否認有何上開詐欺取財犯行，
    辯稱：「伊是在民國八十二年十月間向告訴人借錢，共借一百萬元，有開將近十
    張本票交予告訴人，言明每月還十萬元之本金及三萬元利息，陸續還了三個月，
    共三十九萬元，是請告訴人之女兒蔡寬拿回去還給告訴人，當時雖然借一百萬元
    但是總共只拿到八十七萬元，因為要扣除第一個月之本金、利息。蔡寬與伊當時
    是男、女朋友，伊借錢是要開賭場用，有向告訴人說要開賭場，且蔡寬也幫忙向
    他父親要求出借金錢給伊開賭場，伊是正當向告訴人借錢，沒有向告訴人所說的
    裝的很可憐、快要下跪的樣子，而且伊借錢時也不是向告訴人說伊被人簽中六合
    彩，要賠錢給人家否則會被人砍的話，伊有向告訴人說伊家之房子想要賣，本來
    要請告訴人幫忙賣，如果賣出去就會有錢可以還，但告訴人不要幫伊賣房子，房
    子是伊母親名義，向銀行貸款一百多萬元，有積欠利息，怕被銀行查封拍賣，所
    以就出售，賣了四百多萬元，伊母親不願意分錢給伊，所以無法還給告訴人，伊
    希望每月還一萬元而和解，但告訴人不願意，伊借錢時並無隱瞞自己之經濟情況
    ，更無施用詐術」等語。
三、按犯罪事實應依證據認定之，無證據不得推定其犯罪事實，又不能證明被告犯罪
    者，應諭知無罪之判決，刑事訴訟法第一百五十四條、第三百零一條第一項分別
    定有明文。又告訴人之告訴，係以使被告受刑事訴追為目的，是其陳述是否與事
    實相符，仍應調查其他事實以資審認，始得為不利被告之認定。（最高法院五十
    二年台上字第一三○○號判例參照）。次按刑法第三百三十九條第一項詐欺罪之
    成立，以意圖為自己或第三人不法所有，以詐術使人將本人或第三人之物交付為
    要件，所謂以詐術使人交付，必須被詐欺人因其詐術而陷於錯誤，若其所用方法
    ，不能認為詐術，亦不致使人陷於錯誤，即不構成該罪。（最高法院四十六年台
    上字第二六○號判例參照）。
四、經查：告訴人乙○○自偵訊至本院審理時，對於借款一百萬元（以下簡稱系爭借
    款）之用途雖均堅稱借錢給被告供急用週轉等語，然告訴人對於與被告間之金錢
    往來情形則前後敘述不一，於告訴理由狀中先是狀述：「被告以交付購屋分期款
    為由，自八十二年十月二十五日起至八十三年六月二十五日止向告訴人每次借調
    十萬元，共計九十萬元，並約定房地辦妥登記後一次償還」云云。於八十四年三
    月十六日檢察官第一次偵訊時則謂：「他（即被告）與我女兒係朋友，透過我女
    兒的介紹我才借錢給他，他承諾若錢未還，則將其借錢所買的房子過戶給我，但
    我去查才知道房子是用他母親名義所買」等語，檢察官於八十四年四月十九日傳
    喚蔡寬到庭時，蔡寬證稱：「甲○○是我的好朋友，八十二年十月間甲○○向我
    父親借錢，每次我都在場，共借十次，已還一次，還欠九十萬元，他向我父親借
    錢當時，我聽到的意思是說要將房子賣掉還錢，但迄今未還。」等語。而告訴人
    經本院於八十四年八月十日傳喚到案時，告訴人又改稱：「被告向我借一百萬元
    ，約定每月還十萬元，但只還一次十萬元，有約定利息每月利息九厘多，但沒有
    收到利息，第一個月有繳二萬元利息，他與我女兒蔡寬係男、女朋友」等語，被
    告因為未到案，經本院發佈通緝，於九十二年一月十七日緝獲到案，而本院於九
    十一年一月二十九日開庭審理時，告訴人則稱：「當初他求我借錢給他，好像要
    跪下，他說如果他沒有錢，他會被砍手砍腳，他向我借錢是因為他賭博輸錢。他
    向我借一百萬元，我一次借給他，我是在八十二年十月間左右借出的，他說一個
    月後要還我，結果後來他還十萬元之後，要求分期，他開本票九張給我，要每月
    償還十萬元，之後他就沒有還錢，他向我借錢的時候，就表示他要賣房子，他說
    他賣了房子後要還我錢。那間房子他說是他的，我沒有告訴他要利息的事情，我
    是純粹幫他的忙，所以我沒有收取他的利息，他本來要我幫他賣房子，但是我告
    訴他我不會賣房子，他是一直拜託我，說如果我不借他錢，他的手腳會被人砍。
    我確實知道他在作六合彩，是有人簽中，他要還錢。當初是我女兒蔡寬帶被告來
    向我借錢，我女兒說被告是老實人，借他沒有關係，救他一下。我知道借錢給人
    家有風險，但是我覺得他很可憐」等語。觀告訴人就係爭借貸之情形陳述前後不
    一，先稱「係一次借款十萬，借了十次」，後稱「是一次借一百萬元」，先稱「
    被告詐騙要交房屋貸款之分期款」，後稱「被告借款係因做六合彩遭人簽中，要
    還賭金之故」，對於利息部分，或稱「沒有約定」，或稱「有約定每月九厘多」
    ，或稱「沒拿到利息」，或稱「拿到二萬元利息」，前後矛盾，諸多瑕疵，尚難
    遽加採信。另證人蔡寬亦於本院審訊時節證稱：「當初與被告係男女朋友，被告
    說他需要錢開麻將賭場，我告訴他，我父親賣了一塊土地有錢，可以借他週轉。
    後來我帶被告去找我父親，是被告與我父親在談，我有告訴我父親，如果被告有
    用到錢，而且你現在身上正好方便，有錢可以借他週轉，就借給被告使用。當初
    借給被告壹佰萬元，每月還十萬元，三萬元的利息，第一次借錢的時候，我父親
    拿九十萬元給被告，被告說有拿錢給我回去還，其實並沒有，我回去告訴我父親
    ，他還錢的事情暫緩一下。被告第一次拿錢的時候，確實拿九十萬元，然後說以
    後每月還十萬元的本金，三萬元的利息，至於被告詳細還款的情形，我也不是很
    清楚」等語。
五、刑法第三百三十九條第一項詐欺取財罪係以行為人有不法意圖而施用詐術致被害
    人陷於錯誤而為財產處分為其構成要件，本件告訴人係因其女兒陳寬在旁勸說，
    且看被告急需用錢情狀可憐才借錢給被告一節，業據告訴人陳明在卷，則被告有
    何施用詐術之犯行？況告訴人亦自承被告借錢是做賭博用，則不論係賭六合彩或
    係開麻將賭場，均係賭博，而賭博射倖性質強烈，因賭博而傾家蕩產者時有多聞
    ，告訴人知悉被告借款用途係供賭博用，風險之高顯而易見，經其考量後仍甘冒
    風險自願借貸於被告，則被告何詐之有？又告訴人亦不否認被告曾請其代為出售
    房屋，告訴人顯然可以輕易掌握被告之資力狀態，而其卻不願過問，放任被告自
    行處理不動產，足見被告並無蓄意隱瞞該房地之所有權人係其母親而施用詐術之
    意思。綜上所述，不僅告訴人之指訴前後不一，證人蔡寬之供述亦不利於告訴人
    ，且依告訴人提出之證據亦均無法佐證告訴人所指訴被告有行詐術騙財之事實，
    此外，復查無其他積極證據，足資證明被告有何上開犯行，本件純屬民事糾葛，
    告訴人應積極循民事途徑求償，被告犯罪不能證明，揆諸前引說明，自應為無罪
    之諭知。
據上論斷，應依刑事訴訟法第三百零一條第一項，判決如主文。
本案經檢察官陳川傑到庭執行職務。
中      華      民      國      九十二      年    一    月     三十     日
                                      臺灣屏東地方法院刑事第四庭
                                          法  官   簡志瑩
右正本證明與原本無異。
如不服本判決應於收受本判決後送達後十日內向本院提出上訴書狀，其未敘述上訴理
由者，並得於提起上訴後十日內向本院補提理由書狀（均須按他造當事人之人數附繕
本 ）「切勿逕送上級法院」
                                          書記官   林鴻仁
中      華      民      國      九十二      年    一    月     三十     日


司法院資訊處製作；財團法人民間司法改革基金會備份。
